臺灣桃園地方法院刑事判決
111年度易字第296號
公  訴  人  臺灣桃園地方檢察署檢察官
被      告  林志燦



選任辯護人  李宏文律師(法扶律師)          
上列被告因竊盜案件，經檢察官聲請以簡易判決處刑（110年度
偵字第40975號），本院認不宜以簡易判決處刑（110年度壢簡字
第146號），改依通常程序審理，判決如下：
    主  文
林志燦無罪。
    事實及理由
壹、聲請簡易判決處刑意旨略以：被告林志燦意圖為自己不法之
    所有，基於竊取之犯意，於民國110年8月2日凌晨0時52分許
    ，在桃園市○○區○○路000號揪烘洗衣店，徒手竊取店內王美
    君送洗之衣物約7、8件(價值新臺幣《下同》4,000元)，得手
    後當場穿上該內褲與長褲後離去。因認被告涉犯刑法第320
    條第1項之竊盜罪嫌。
貳、按犯罪事實應依證據認定之，無證據不得認定犯罪事實；不
    能證明被告犯罪或其行為不罰者，應諭知無罪之判決。刑事
    訴訟法第154條第2項、第301條第1項分別定有明文。次按事
    實之認定，應憑證據，如未能發現相當證據，或證據不足以
    證明，自不能以推測或擬制之方法，以為裁判基礎（最高法
    院40年度台上字第86號判決意旨參照）。而認定不利於被告
    之事實，須依積極證據，苟積極證據不足為不利於被告事實
    之認定時，即應為有利於被告之認定，更不必有何有利之證
    據（最高法院30年度上字第816號判決意旨參照）。所謂認
    定犯罪事實之積極證據，雖不以直接證據為限，間接證據亦
    包括在內，然而無論直接或間接證據，其為訴訟上之證明，
    須於通常一般之人均不致有所懷疑，而得確信其為真實之程
    度者，始得據為有罪之認定，倘其證明尚未達到此一程度，
    而有合理之懷疑存在時，自不能以推測或擬制之方法，以為
    有罪裁判之基礎（最高法院76年度台上字第4986號判決意旨
    參照）。
參、公訴意旨認被告涉犯上開竊盜罪嫌，無非係以證人即該店業
    主張文瑜於警詢中證述、監視器影像翻拍畫面4張及現場照
    片4張等為其主要論據。　　
肆、訊據被告於本院審理時供稱：不是伊去拿的等語(見本院易
    字卷第186頁)。經查：
一、被告於110年9月27日11時14分至11時18分許警詢筆錄中（即
    第2次警詢筆錄）關於本案所為之不利於己之供述及自白（
    即警詢筆錄第2頁第3至6個問答），不得作為認定被告有本
    案犯行之證據：
㈠、依刑事訴訟法第100條之2準用同法第100條之1第1項規定，司
    法警察（官）詢問犯罪嫌疑人時，除有急迫情況且經記明筆
    錄者外，應全程連續錄音；必要時，並應全程連續錄影。同
    法第100條之1第2項規定，筆錄內所載之被告陳述與錄音或
    錄影之內容不符者，其不符之部分，不得作為證據。考諸刑
    事訴訟法第100條之1係於87年1月21日經修正公布，依其立
    法歷程，立法院司法委員會審查通過之條文原為「訊問被告
    ，應全程連續錄音，必要時，並應全程連續錄影。被告之陳
    述未經錄音或錄影者，不得作為證據。」嗣經立法院院會審
    議結果，除設急迫情形之例外規定外，並於第2項規定，限
    於筆錄內所載之被告陳述與錄音錄影之內容不符者，始有證
    據使用禁止之效果，以限縮證據不能使用之範圍。故依立法
    意旨，以國家偵審機關已盡第1項規定之錄音錄影義務後，
    比對錄音錄影內容與訊問筆錄，經發現兩者內容不相符合者
    ，始有第2項證據使用禁止之適用。是否錄影，得就其有無
    必要性作考量；全程同步錄音，則無裁量餘地。至於司法警
    察機關違反100條之1第1項之規定，無急迫之情況卻未全程
    連續錄音之情形，揆諸該項規定之立法目的，在建立詢問筆
    錄之公信力，並促使司法警察（官）恪遵詢問程序之規定，
    以確保程序之合法正當，亦即在擔保被告對於訊問之陳述，
    係出於自由意思及筆錄所載內容與陳述相符。從而，司法警
    察（官）未依規定全程連續錄音詢問犯罪嫌疑人取得之陳述
    ，無從擔保犯罪嫌疑人對於詢問之陳述，係出於自由意思及
    所述與筆錄記載內容相符，不得作為證據。
㈡、被告之第2次警詢筆錄第2頁第3至5個問答記載：「(問：經警
    方提示監視器畫面(編號1-4)予你檢視，你之後稱有事情補
    充是何事情？)答：經我檢視監視器畫面該男子，左手配戴
    的手錶是我所有的。所以該男子就是我本人，因為該男子於
    畫面中也配戴口罩我認不出來，看到手錶後我才確認是我。
    (問：你係因何原因？以何方式竊取被害人王美君所有之衣
    物7、8件？)答：我記不清楚了。(問：你所竊取之衣物現於
    何處？)答：我不知道。(問：警方所製作之筆錄是否基於你
    本人自由意識下所親自回答的？有無遭受任何脅迫、嚴刑逼
    供及利誘方式詢問？)答：是。沒有。」等語(見偵卷第12頁
    )，且該份筆錄記載詢問時間、地點為「110年9月27日11時1
    4分至11時18分、法務部○○○○○○○」，共計4分鐘，然卷內並
    無該筆錄之錄音檔案，經本院函詢移送機關，桃園市政府警
    察局八德分局於111年2月8日以德警分刑字第1110003837號
    函及所附職務報告函覆略以：「經查詢錄音筆檔案僅存有被
    告第1次警詢筆錄之音訊檔，借詢當日林志燦係屬受刑人身
    分故無配戴任何手錶」、「被告製作第1次筆錄時表示監視
    器中男子因被告口罩無法辨識其身分，待筆錄結束後林志燦
    突然提及手錶需要維修，故警方請其再次確認監視器畫面中
    配戴手錶之男子是否為其本人，經林志燦細看後表示畫面中
    之手錶為其所有且配戴之男子就是他本人，故隨即製作第2
    次警詢筆錄，惟返回駐地檢視錄音檔案時發現僅存有第1次
    筆錄之錄音檔。」等語(見本院壢簡卷第73、81頁)。
㈢、再經本院依職權傳喚證人即製作被告第1、2次警詢筆錄之員
    警王傑陞，其到庭具結證稱：伊是本案對被告製作警詢筆錄
    之員警，本案也是伊承辦的，第2次警詢筆錄沒有錄音也沒
    有錄影，當時在監獄做完第1次警詢筆錄，被告一開始說不
    是他偷的，可能是外星人之類的，列印第1次警詢筆錄時被
    告突然提到監視器畫面中的手錶，被告說那個手錶是他的、
    但他現在沒有戴手錶、問手錶跑去哪裡了，所以伊才跟被告
    確認，再補做第2次警詢筆錄，當時伊使用錄音筆，伊試著
    開2次，但可能錄音筆沒電還是怎樣，錄音的燈一直沒有亮
    、就是沒有開啟成功，但因為借訊受刑人有時間限制，沒辦
    法補足，所以先做筆錄，回去伊檢查就發現沒有錄到第2次
    警詢筆錄檔案，伊在製作第1次警詢筆錄時有給被告看監視
    器畫面，被告沒有提到手錶的事情，製作筆錄當天被告也沒
    有戴任何手錶等語(見本院易字卷第176至180頁)，足見員警
    於製作第2次警詢筆錄之前，即已知悉錄音筆無法錄音，然
    員警仍因至監所借詢被告時間限制等行政事項，於詢問被告
    程序製作第2次警詢筆錄時，違背上開全程錄音之規定，難
    認符合上揭規定「急迫情況且經記明筆錄」之例外情形，是
    被告第2次警詢筆錄關於本案所為之不利於己之供述及自白
    ，應無證據能力，而不得作為本案認定犯罪事實之證據。
㈣、至證人王傑陞於本院所證述被告第2次警詢筆錄記載與被告之
    陳述相符、被告於製作第次警詢筆錄之後及第2次警詢筆錄
    中均表示監視器畫面中男子所配戴手錶為被告本人等節，因
    證人王傑陞於詢問被告程序前，即已將被告列為本案犯罪嫌
    疑人，更於第2次警詢筆錄違背上開全程錄音之規定，則其
    所述即不免失之偏頗，難以遽信，再衡酌刑事訴訟法第100
    條之1第2項筆錄與錄音不符時以錄音為準之意旨，嗣後自不
    得再依該執行詢問錄音職務之司法警察之證詞而補充之。
二、證人即該店業主張文瑜於警詢時證稱：伊店內衣物遭竊，伊
    觀看店內監視器影像回放，發現110年8月2日凌晨0時52分許
    放置店內裝衣物的袋子遭不明人士打開拿走衣物，該男子穿
    深色上衣、深色短褲、夾腳拖鞋等語(見偵卷第35至36頁)，
    足見證人張文瑜就本案被告竊盜犯行，並未親眼見聞，亦與
    被告不相識而無從據以監視器畫面指認該行竊之人為被告，
    是其陳述難以作為被告本案竊盜犯行之佐證。
三、卷內監視器影像翻拍畫面4張(見偵卷第45至46頁)固有行竊
    之人拿取本案衣物之畫面，然觀該翻拍畫中行竊之人均戴口
    罩，僅能辨識為男性、短髮、中等身材，而與卷內被告之相
    片影像資料查詢結果(見偵卷第33頁)並不相似，亦難以被告
    第1次警詢及本院審理時之樣貌遽認確為該翻拍畫中行竊之
    人；而現場照片4張(見偵卷第47至48頁)僅係客觀現場位置
    照片，均無從證明被告涉犯本案竊盜犯行。
四、再參被告於第1次警詢筆錄即堅詞否認犯行，辯稱：本案不
    是伊所為，監視器畫面中之人有戴口罩，伊認不出來，應該
    不是伊，伊沒有竊取衣物等語(見偵卷第8至9頁)；至其雖於
    本院審理時稱：監視器畫面中的人是伊，有口罩，伊從時間
    16時30分認出來的云云(見本院易字卷第184至185頁)，然其
    所述語焉不詳，且前後矛盾而與本案案發時間不同，況其又
    稱：本案不是伊去偷的等語(見本院易字卷第186頁)，是被
    告雖於第2次警詢筆錄坦承本案竊盜犯行，然其不利於己之
    供述及自白亦經本院認定無證據能力；且證人張文瑜之證述
    、卷內監視器影像翻拍畫面及現場照片均無從作證被告有為
    本案竊盜犯行之佐證，是本案無任何積極證據足資證明被告
    有竊盜犯行，無從證明被告確有聲請簡易判決處刑書所指犯
    行，揆諸首揭條文及判例意旨，既不能證明被告犯罪，自應
    為其無罪之諭知。
據上論斷，應依刑事訴訟法第301條第1項，判決如主文。
本案經檢察官楊挺宏聲請簡易判決處刑，檢察官黃翎樵、雷金書
到庭執行職務。
中　　華　　民　　國　　111 　年　　10 　　月　　7　　日
                  刑事第十六庭    法　官   鄧瑋琪
以上正本證明與原本無異。
如不服本判決應於收受判決後20日內向本院提出上訴書狀，並應
敘述具體理由。其未敘述上訴理由者，應於上訴期間屆滿後20日
內向本院補提理由書(均須按他造當事人之人數附繕本)「切勿逕
送上級法院」。
                                  書記官  陳崇容
中　　華　　民　　國　　111 　年　　10　　月　　7 　　日